臺灣高等法院刑事判決　　　　　　　　94年度上訴字第1912號
上　訴　人
即　被　告　甲○○
選任辯護人　葉春生律師
上列上訴人因偽造貨幣等案件，不服臺灣基隆地方法院94年度訴
字第165號，中華民國94年4月28日第一審判決（起訴案號：臺灣
基隆地方法院檢察署93年度偵字第4340號），提起上訴，本院判
決如下：
    主  文
原判決關於持有槍、彈部分撤銷。
甲○○未經許可，持有其他可發射子彈具有殺傷力之改造手槍，
處有期徒刑壹年，併科罰金新台幣仟元，罰金如易服勞役，以
佰元即新台幣玖佰元折算壹日。扣案改造手槍壹枝（含彈匣，
槍枝管制編號0000000000）及改造子彈貳顆均沒收。
其他上訴駁回。
撤銷改判及駁回上訴部份有期徒刑部分應執行有期徒刑貳年貳月
，扣案偽造壹仟元之紙幣貳拾肆紙、改造手槍壹枝（含彈匣，槍
枝管制編號0000000000）及改造子彈貳顆均沒收。
    事  實
一、甲○○於民國92年6 月間，明知其表弟廖祥祐交付其一千元
    紙鈔三十紙，係因網路遊戲交易取得之偽鈔，並委託其銷燬
    ，其竟未予銷燬，乃基於行使偽造通用紙幣之概括犯意，於
    93年7、8月間，持上開偽鈔在台北縣三重、五股、新莊一帶
    ，以購買檳榔找零換取真鈔方式，連續行使通用紙幣偽鈔六
    紙。又於93年8月間，在台北縣貢寮鄉岩寮公園內拾獲仿半
    自動手槍製造之玩具手槍換裝土造金屬槍管而成具殺傷力之
    改造手槍一枝（含彈匣，槍枝管制編號0000000000）及彈匣
    內子彈七顆，其明知未經許可，不得持有子彈及可發射子彈
    具有殺傷力之槍枝，竟仍予收為己有，並於93年9月28日晚
    間，在其台北縣貢寮鄉○○街一一一號住處後院擊發二顆，
    隨後於同年11月17日晚間，酒後手持前開手槍及彈匣內尚餘
    之五顆子彈，在貢寮鄉街上遊走，於同日下午九時卅分許，
    在貢寮鄉○○街與延平街口為警當場查獲，扣得上開槍彈，
    並於翌日（18日）上午十一時許，經甲○○帶同員警至其前
    開住處衣櫥抽屜取出擊發過之彈殼二顆，並在抽屜內發現偽
    鈔廿四紙，於員警尚未發覺其有行使犯行前，甲○○當場主
    動坦承業已行使偽造之通用紙幣六紙並接受裁判。
二、案經臺北縣政府警察局瑞芳分局報請臺灣基隆地方法院檢察
　　署檢察官偵查起訴。
    理  由
壹、程序部分：
(一)被告選任辯護人於本院審理時為被告辯護稱：93年11月18日
    上午十一時許，固經被告同意下，前往其住所搜索，惟當時
    搜索之目的，在於查扣被告所稱已經擊發二發後所遺留之彈
    殼，該廿四張偽造紙幣於搜索當時並未扣案，此一事實，除
    有當時執行搜索之員警楊永豐之證詞可參外，復有瑞芳分局
    製作扣押物品目錄表，扣押物品收據在卷可稽，是該廿四張
    偽造紙幣之取得係出於不正方法，應予排除，不得作為證據
    云云。按「實施搜索或扣押時，發現另案應扣押之物亦得扣
    押之，分別送交該管法院或檢察官。」、「扣押，應制作收
    據，詳記扣押物之名目，付與所有人、持有人或保管人。」
    、「除法律另有規定外，實施刑事訴訟程序之公務員因違背
    法定程序取得之證據，其有無證據能力之認定，應審酌人權
    保障及公共利益之均衡維護。」刑事訴訟法第152條、第139
    條第1項、第158條之4分別定有明文。又實施刑事訴訟之公
    務員，因違背法定程序取得之證據，除法律另有特別規定外
    ，法院應依個案情節，斟酌該等公務員違背法定程序之主觀
    意圖、侵害行為人之種類及其輕重、犯罪所生之危險或實害
    、禁止使用該證據對於抑制違法蒐證之效果，與如依法定程
    序有無發現該等證據之必然性及對行為人在訴訟上防禦不利
    益之程度等各種情況，予以綜合考量，求取人權保障及公共
    利益之衡平。倘認容許其作為認定事實所憑之證據，對人權
    之侵害不大，又合乎治安之要求及現實之需要，自得認其有
    證據能力，亦有最高法院92年台上字第7364號裁判要旨可資
    參照。
(二)本件被告於警訊、檢察官偵查及歷審，俱坦承遭警於住處查
    獲千元偽鈔廿四紙之事實，警方於扣押該紙鈔後，已將原物
    拍攝照片附卷存證（見偵查卷第18至20頁），並將該等扣押
    物送請法務部調查局檢驗證明確係偽鈔無訛，有鑑驗通知書
    附卷足憑，足徵該扣押物原物之同一性。雖參之證人即查獲
    員警楊永豐於原審所證述：「（搜索經過？）在警訊中被告
    說他有試射二發，所以到他家去搜子彈，到他家後依被告之
    指引，在他衣櫃抽屜裡找到二顆彈殼，同時看到一千元紙鈔
    廿四張，我把紙鈔拿起來查看，當場覺得是偽鈔，就問被告
    這是什麼錢，他說是假的；（在衣櫃裡找彈殼，為何會查看
    紙鈔？）它跟彈殼放在一起，很自然拿起來看，一拿起來，
    手的觸感就覺得是假鈔；... 他也承認那是假鈔；（是否為
    另案應扣押之物？）是，我疏忽了未填單，當場來不及填寫
    ；（有無（當場）查扣偽鈔？）沒有，因為我們要先送鑑定
    」等語（見原審卷第53至55頁），暨被告所供：「對證人之
    言，無意見，他所言正確；員警問我那是不是假鈔，我就說
    那是假鈔」等語（同卷第56、54頁）。顯示員警當日於衣櫃
    內同時發現另案應扣押物偽鈔廿四紙，經初步檢驗、詢問在
    場被告、拍照存證後，亦併同扣押，然因一時疏忽而未當場
    記載於「扣押物品目錄表內」（見偵查卷第12頁），所為之
    扣押程序固有瑕疵，惟該廿四紙千元紙幣，嗣經查扣帶回警
    局作進一步鑑驗後，已另由小隊長辜崇文填具被告偽造貨幣
    乙案扣押物品清單（見偵查卷第36頁）併案移送檢察官偵辦
    ，揆諸上揭最高法院判決意旨所揭審酌事項，認本件員警於
    查獲另案應扣押物，雖未當場記載於「扣押物品目錄表」，
    致程序不無瑕疵，然仍難謂因此所扣押之廿四紙偽鈔即無證
    據能力。
貳、實體部分：
一、上訴人即被告之供述暨辯解：
    訊據被告甲○○對上開所載犯罪事實始終坦承，僅對量刑部
    分有所爭執，指摘原審量刑過重，請求本院從新量刑並給予
    緩刑云云。
二、認定犯罪事實所憑之證據及理由：
(一)行使偽鈔部分：
    經查被告甲○○於92年6月間，明知其表弟廖祥祐交付其一
    千元紙鈔三十紙，係因網路遊戲交易取得之偽鈔，並委託其
    銷燬，其竟未予銷燬，先後於93年7、8月間，持上開偽鈔在
    台北縣三重、五股、新莊一帶，以購買檳榔找零換取真鈔方
    式，連續行使偽鈔六紙之事實，迭據被告甲○○於警訊及偵
    審中供承不諱，核與証人廖祥佑証述確交付卅紙千元偽鈔，
    扣案時僅餘廿四紙等情相符（見原審卷第19至21頁），並有
    查獲現場照片十偵在卷可稽。此外，扣案偽鈔經送法務部調
    查局以印刷特徵比對、紫光燈照射檢視、透射檢視及低角度
    側光檢視等法鑑驗結果，其紙張、油墨及印版等印刷構成要
    素均與真品不同，確係偽品，亦有該局94年1月28日調科貳
    字第09400047370號鑑定通知書一件在卷可按（見偵查卷第
    74頁），該部分犯行事證明確。被告坦承廖祥佑確交付卅紙
    千元偽鈔，而扣案時僅餘廿四紙，就減少之六紙偽鈔部分，
    被告復供認於93年7、8月間，持上開偽鈔在台北縣三重、五
    股、新莊一帶，以購買檳榔找零換取真鈔方式連續行使，被
    告連續行使偽造之通用紙幣之事實，當可認定，至被告如何
    行使該六紙偽鈔之細節，包括確切之行使地點、時間、對象
    、每次行使之張數等，均不影響於主要犯罪構成要件事實之
    認定，辯護人於辯護意旨狀中辯護稱：本案並無起訴所指偽
    鈔行使交付之對象以供查證，而所稱行使之地點，僅泛稱在
    三重、五股、新莊一帶亦有欠明確，且每次行使之張數，共
    行使多少次亦屬不明，不能依此推定該無從查考之六張鈔票
    亦屬假鈔，檢察官起訴所憑之證據，並不足以認係超越一切
    合理之可疑而得作為被告被告犯罪事實之積極證據云云，顯
    無可採。
(二)持有槍、彈部分：
    被告於93年8月間在臺北縣貢寮鄉岩寮公園內拾獲扣案槍、
    彈並予持有之事實、亦據被告甲○○於警訊及偵審中供承不
    諱，並有改造手槍一枝及子彈五顆、彈殼二顆扣案足資佐証
    ，該扣案槍彈經送內政部警政署刑事警察局鑑定結果，改造
    手槍係仿FN廠1910型半自動手槍製造之玩具手槍換裝土造金
    屬槍管而成，機械性能良好，可擊發適用子彈，具殺傷力；
    土造子彈四顆試射二顆，具殺傷力，另一顆欠缺底火，結構
    不完整，不具殺傷力，有該局槍彈鑑定書一件，在卷可稽（
    見偵查卷第39至43頁），此部份之犯行事證亦屬明確。
(三)本案被告行使偽造之通用紙幣及持有具殺傷力槍、彈之事証
    均臻明確，犯行洵堪認定，自應依法論科。
三、論罪：
(一)被告持有槍、彈後，槍砲彈藥刀械管制條例業於94年1月26
    日修正公布，並於同年月29日生效施行，持有其他可發射子
    彈具有殺傷力之改造手槍，於舊法第11條原訂一年以上七年
    以下有期徒刑，併科新台幣七百萬元以下罰金，業已刪除，
    而併修正改列於新法第8條，為三年以上十年以下有期徒刑
    ，併科新台幣七百萬元以下罰金之罪，是依刑法第2條第1項
    但書之規定，比較新舊法後，應適用較有利於被告之舊法，
    先此敘明。
(二)核被告所為，係犯刑法第196條第1項之行使偽造之通用紙幣
    罪；及修正前槍砲彈藥刀械管制條例第11條第4項之持有槍
    砲罪暨同條例第12條第4項之持有子彈罪。被告多次行使偽
    造之通用紙幣犯行，時間緊接，犯罪構成要件相同，顯係基
    於概括犯意反覆為之，應依連續犯之規定論以一罪，並加重
    其刑。被告同時持有多顆土造子彈，侵害同一法益，屬單純
    一罪；又其以一持有行為，同時持有改造手槍、土造子彈，
    而觸犯前開槍砲彈藥刀械管制條例之二罪，係一行為觸犯數
    不同罪名之想像競合犯，應從一重之未經許可持有可發射子
    彈具殺傷力之改造手槍罪處斷。又持有之犯行為一行為繼續
    犯行，亦即一經持有該子彈，罪即成立，並繼續至持有行為
    終了時為止（最高法院92年度台上字第6288號判決參照），
    是被告自93年8月間至同年9月28日之持有犯行，為單純一罪
    。至所犯行使偽造之通用紙幣及未經許可持有可發射子彈具
    殺傷力之改造手槍二罪，則犯意各別，行為互殊，應予分論
    併罰。
(三)又本件偽造千元紙鈔係員警經被告帶返住處查扣彈殼時，因
    置放同處而為發現，然於員警尚未發覺其有行使犯行前，主
    動供出行使犯行並接受裁判之經過，業據現場查獲員警楊永
    豐到庭結証屬實，要符自首之例，所犯行使偽造之通用紙幣
    部分應依刑法第62條前段之規定，減輕其刑，並先加後減之
    。
四、持有槍、彈部分撤銷改判及科刑之理由：
    原審就被告持有槍、彈部分予以論罪科刑，固非無見，惟扣
    案槍彈係被告於93年8月間，在台北縣貢寮鄉岩寮公園內拾
    獲，被告是否另涉侵占罪責，原審未併予審理，亦未敘明不
    予論處之理由，顯有疏誤。被告就持有槍、彈部分上訴指摘
    此部分原審量刑不當，請求本院從輕量刑，並予緩刑之宣告
    云云，雖無理由，惟原判決既有可議，自應將此部分之判決
    撤銷改判。爰審酌被告之智識、品行、犯罪動機、手段、方
    法，另槍、彈對於社會及人身安全危害甚大，竟攜至公共場
    所，惟犯後供承不諱，態度良好等一切情狀，仍量處如原審
    所處之刑，併科罰金部分同時諭知易服勞役之折算標準。扣
    案改造手槍一枝（含彈匣，槍枝管制編號0000000000）、改
    造子彈二顆，均係違禁物，不問屬於犯人與否，均應依法宣
    告沒收之。餘扣案之改造子彈二顆，其彈藥部分已因試射擊
    發而燃燒殆盡，不具子彈之型及功能，另顆則不具底火，無
    殺傷力，暨彈殼二顆，均非屬違禁物，爰不為沒收之諭知，
    併此敘明。
五、行使偽鈔部分維持原判決及駁回上訴之理由：
    原審就被告行使偽鈔部分，認罪證明確，適用刑法第11條前
    段、第56條、第196條第1項、第200、第62條前段，罰金罰
    鍰提高標準條例第2條規定，並審酌被告之智識、品行、明
    知係偽鈔，仍予行使之犯罪動機、手段、方法，及偽鈔對國
    家金融危害頗巨，惟犯後供承不諱，態度良好等一切情狀，
    量處有期徒刑壹年柒月，扣案偽造通用貨幣千元廿四紙，依
    法宣告沒收之，經核尚無違誤，量刑亦屬妥適，被告上訴指
    摘此部分原審量刑不當，請求本院從輕量刑云云，為無理由
    ，應予駁回。
六、定應執行刑：
    撤銷改判及駁回上訴部份，宣告有期徒刑部分並定其應執行
    刑有期徒刑貳年貳月，宣告沒收部分，即扣案偽造壹仟元之
    紙幣貳拾肆紙、改造手槍壹枝（含彈匣，槍枝管制編號0000
    000000）及改造子彈貳顆併執行之。
七、不另為無罪之諭知部分：
    起訴意旨雖未援引被告亦觸犯刑法第337條之侵占遺失物或
    離本人所持有之物罪法條，惟起訴事實載明：「被告於93年
    8月中旬在台北縣貢寮鄉岩寮公園某處拾獲具殺傷力、仿半
    自動手槍製造之玩具手槍換裝土造金屬槍管而成之改造手槍
    一枝 (含彈匣1個，槍枝管制編號0000000000)及具殺傷力之
    改造子彈4顆。」等語，應認就侵占遺失物或離本人所持有
    之物罪亦在起訴範圍。而前開槍、彈係被告於岩寮公園內拾
    獲等情，固據被告坦承不諱。惟刑法第337條之侵占遺失物
    或離本人所持有之物罪，係以行為人於行為時所拾得且據為
    己有之標的物，尚屬他人所有之物，為其構成要件，是行為
    人所取得者係屬他人之物，自應以嚴格證據證明之，不能僅
    據行為人拾得某物品之事實，當然推定其觸犯上揭罪名。且
    槍、彈係法律明定禁止持有之管制物品，持有槍、彈即已構
    成犯罪，故違法持有槍、彈之人，除非作為供犯罪之用或預
    備犯罪之用而隨身攜帶外，莫不以隱密之方式予以藏匿，即
    使隨身攜帶亦會隨時注意，鮮有遺失或遭竊而脫離本人持有
    之情形，反之，非法持有槍、彈者，在恐遭查獲遭受刑事追
    訴、又不願自首或報繳之情形下，而將槍、彈棄置者，亦所
    在多有，與一般所拾獲之皮夾、證件、現金、手錶等物品，
    均係具有通常使用目的經濟價值之情形不同，故被告所拾獲
    之槍、彈，或係他人遺失者，或係他人因畏罪而棄置者，自
    均有可能。本案既無法證明該等槍、彈之原先持有人，亦無
    法證明係遺失物或因其他原因脫離本人持有之物，則被告雖
    於拾獲後自行持有，亦與刑法第337條之罪之構成要件不相
    適合。此部分顯有合理懷疑存在，尚屬不能證明被告犯罪。
    然與前揭論罪科刑部分，有想像競合犯之裁判上一罪關係，
    依法自應不另為無罪之諭知。
八、適用法律：
據上論斷，應依刑事訴訟法第369條第1項前段、第364條、第299
條第1項前段、第368條，修正前槍砲彈藥刀械管制條例第11條第
4項、第12條第4項，刑法第11條前段、第2條第1項但書、第55條
、第51條第5款、第42條第2項、第38條第1項第1款，罰金罰鍰提
高標準條例第2條，現行法規所定貨幣單位折算新台幣條例第2條
，判決如主文。
本案經檢察官鄭龍照到庭執行職務。
中　　華　　民　　國　　94　　年　　7　　月　　22　　日
　　　　　　　　　刑事第二十一庭審判長法　官  溫耀源
　　　　　　　　　　　　　　　　　　  法　官  周政達
　　　　　　　　　　　　　　　　　　  法　官  邱同印
以上正本證明與原本無異。
如不服本判決，應於收受送達後十日內向本院提出上訴書狀，其
未敘述上訴之理由者並得於提起上訴後十日內向本院補提理由書
（均須按他造當事人之人數附繕本）。
          　　　　　　　　　　　　　　書記官  莊昭樹
中　　華　　民　　國　　94　　年　　7 　　月　　22　　日
附錄：本案論罪科刑法條全文
槍砲彈藥刀械管制條例第11條第4項：
未經許可，持有、寄藏或意圖販賣而陳列第 1 項所列槍砲者，
處1年以上7年以下有期徒刑，併科新臺幣7百萬元以下罰金。槍
砲彈藥刀械管制條例第12條第4項：
未經許可，持有、寄藏或意圖販賣而陳列子彈者，處5年以下有
期徒刑，併科新台幣0000000元以下罰金。
中華民國刑法第196條第1項：
行使偽造、變造之通用貨幣、紙幣、銀行券，或意圖供行使之用
而收集或交付於人者，處3 年以上10年以下有期徒刑，得併科5
000元以下罰金。
中華民國刑法第200條：
偽造、變造之通用貨幣、紙幣、銀行券，減損分量之通用貨幣及
前條之器械原料，不問屬於犯人與否，沒收之。
